【裁判字號】    94,訴,2575
【裁判日期】    950518
【裁判案由】    清償債務
【裁判全文】
臺灣高雄地方法院民事判決              94年度訴字第2575號
原      告  己○○
訴訟代理人  甲○○
被      告  丁○○
            戊○○
            乙○○
兼  共  同  丙○○○
訴訟代理人
上列當事人間清償債務事件，經本院於民國95年5月4日言詞辯論
終結，判決如下：
    主      文
被告丁○○、戊○○、乙○○應給付原告新台幣肆佰伍拾柒萬柒
仟柒佰零肆元，及自民國八十一年九月三十日起至清償日止，按
週年利率百分之二十計算之利息、違約金。
被告丙○○○應就前項金額分別與被告丁○○、戊○○、乙○○
對原告負連帶給付責任。
原告其餘之訴駁回。
訴訟費用由被告丁○○、戊○○、乙○○各負擔三分之一，並由
被告丙○○○各與之連帶負擔。
    事實及理由
一、原告主張：被告於民國77年1 月25日向伊借貸新台幣（下同
    ）10,500,000元，並提供被告丁○○所有坐落高雄市○鎮區
    ○○段1821-7、1821-18 地號土地及其上建物建號5796號房
    屋1 棟為原告設定10,500,000元之抵押權，清償期為1 個月
    ，嗣因屆期未償，伊乃聲請鈞院以80年度執字第9318號拍賣
    抵押物強制執行事件聲請拍賣上開房地，而被告丁○○為恐
    上開房地遭拍賣，乃於78年12月26日由被告全體另立切結書
    （下稱系爭切結書），載明上開10,500,000元之利息、違約
    金、遲延利息共計18,348,000元，被告並另提供被告乙○○
    、戊○○共有坐落高雄市○鎮區○○段1821-6地號土地，及
    被告丁○○所有坐落高雄市○鎮區○○段1821-10 、1821-1
    8 、1821-7地號土地及其上建物即門牌號碼高雄市○○○路
    332 號房屋1 棟共同提供予伊設定18,348,000元之抵押權，
    然被告屆期仍未清償乃遭伊聲請拍賣上開抵押物，詎被告嗣
    竟訴請確認上開債權不存在，而經台灣高等法院高雄分院81
    年度重上字第34號民事判決確認伊之債權額於超過4,577,70
    4 元，及自81年9 月30日起至清償日止，按年息20% 計算之
    利息及違約金部分不存在並經確定在案，而上開債權經伊聲
    請鈞院80年度執字第9318號拍賣抵押物強制執行事件參與分
    配，惟因拍賣價金不足致未分配受償，且因上開民事判決乃
    為確認訴訟，故於上開強制執行案件終結後，伊亦未取得債
    權憑證，至伊固曾持被告簽發發票日均為78年12月26日，票
    號028631、028632、028633之本票3 紙（下稱系爭本票）聲
    請本票裁定強制執行，惟該票款債務乃為被告違約之違約金
    ，與本件並無關涉，為此爰依切結書之約定請求判令被告應
    連帶給付4,577,704 元及自81年9 月30日起至清償日止按年
    息20% 計算之利息及違約金。
二、被告則以：伊等固有於系爭切結書上簽名，惟伊等簽署該份
    文件時乃為空白，且伊等就上開債務除另行簽立系爭本票外
    ，並同時簽發面額各為800,000 元、1,200,000 元之本票 2
    紙供為違約金，原告並已持系爭本票聲請本票裁定並參與鈞
    院84年度執字第9444號強制執行程序分配受償部分債權而取
    得債權憑證，原告今復提起本訴顯有重複求償之嫌等語為辯
    ，並聲明求為判決：駁回原告之訴。
三、兩造不爭執之事項：
  (一)、被告於上開時日向原告借貸10,500,000元，並提供被告丁○○所有之上開房地為原告設定10,500,000元之抵押權，
      嗣被告於78年12月26日復另立切結書，載明提供前開房地
      予原告設定抵押權借款18,348,000元。嗣被告曾訴請確認
      上開債權不存在，而經台灣高等法院高雄分院81年度重上
      字第34號民事判決確認原告之債權額於超過4,577,704 元
      及自81年9 月30日起至清償日止按年息20% 計算之利息及
      違約金部分不存在並經確定在案。
  (二)、被告曾簽發系爭本票予原告收執，原告並持以聲請本票裁
      定強制執行而經本院84年度執字第9444號強制執行事件受
      償887,053 元後取得債權憑證。
四、本院就兩造必要之爭點判斷如下：
  (一)、原告有無重複求償？
      按「當事人主張有利於己之事實者，就其事實有舉證之責
      任。」，民事訴訟法第277 條定有明文。本件被告固辯稱
      系爭切結書原為空白，且本件債權業經原告持系爭本票聲
      請本票裁定並參與分配而取得債權憑證，原告顯然重複求
      償云云，惟此業為原告所否認，而查系爭切結書乃記載「
      本切結書借款金額債務授權債權人逕自依協議書內容約定
      計算填載屬實。…二、茲立切結書簽發本票參紙作為收款
      憑據，並特別約定於有違約時作為加重責任之違約金及損
      害賠償金，無違約時，於全部債權償清後發還。」等語，
      被告並於前項「授權債權人逕自依協議書內容約定計算填
      載」之文字記載上用印，且由被告乙○○另行簽名於該文
      字記載之旁邊乙節，此有切結書1 件附卷可稽，而上開協
      議書所載債權業經台灣高等法院高雄分院81年度重上字第
      34號民事判決確認其債權額為4,577,704 元及自81年9 月
      30日起至清償日止按年息20% 計算之利息及違約金，且被
      告因屆期未償乃遭原告聲請拍賣上開抵押物，原告則因拍
      賣價金不足而全部未予受償且未取得債權憑證乙節，此亦
      經本院調閱前開民事案卷及80年度執字第9318號強制執行
      案卷核閱無訛，是依被告於系爭切結書所載文字上用印、
      簽名乙情而觀，系爭切結書於被告簽署時應即已填載完成
      ，而被告於此並未能另行舉證證明其等於簽署系爭切結書
      時該文書確屬空白，其等所辯自屬無據，且系爭切結書之
      債權既係依協議書計算而來，其與協議書之債權即應屬同
      一，而前開台灣高等法院高雄分院81年度重上字第34號民
      事確定判決乃係確認判決並無執行力，原告自仍得提起與
      之非屬同一事件之本件給付之訴，今被告既屆期未予清償
      上開債務而有違約事由，系爭本票依約自已充為加重責任
      之違約金，該違約金債務即與本件債務並非同一，原告並
      無重複求償，至兩造間約定之違約金是否過高，此尚非本
      件所得審究附此敘明。
  (二)、被告應否連帶負責？其數額為何？
      按「數人負同一債務，明示對於債權人各負全部給付之責
      任者，為連帶債務。無前項之明示時，連帶債務之成立，
      以法律有規定者為限。」，民法第272 條定有明文。本件
      原告固主張被告應連帶清償本件債務云云，惟此業為被告
      所否認，而系爭切結書所載債務與協議書相同並經台灣高
      等法院高雄分院81年度重上字第34號民事確定判決確認其
      債權數額為4,577,704 元及自81年9 月30日起至清償日止
      按年息20% 計算之利息及違約金乙節已如前述，另系爭切
      結書上並未明白載述被告間應連帶負責清償本件債務，惟
      其據以辦理本件抵押權登記之設定契約書則記載「義務人
      兼債務人：丁○○，義務人兼債務人：乙○○，義務人兼
      債務人：戊○○，連帶債務人：丙○○○」等語，此經本
      院核閱卷附切結書及抵押權設定契約書無訛，是被告丙○○○固因於設定契約書上記載為「連帶債務人」而得認其
      就業經前開民事判決確定之上開債務應負連帶清償之責，
      然被告丁○○、戊○○、乙○○既未明示其等就本件債務
      應負連帶清償之責，而本件借款債務亦無依法律規定應連
      帶負責之情，原告主張被告丁○○、戊○○、乙○○亦應
      連帶負責清償本件債務並無理由。
    綜上，系爭切結書於被告簽署時原即已填載完全，而系爭本
    票債務為另一違約金債務，與本件債務並無關係，且切結書
    所載之債權業經上開民事確定判決所確認，惟被告丁○○、
    戊○○、乙○○並未明示就本件借款債務負連帶清償之責，
    從而，原告依切結書之約定請求被告丁○○、戊○○、乙○○給付4,577,704 元，及自81年9 月30 日 起至清償日止，
    按年息20% 計算之利息及違約金，被告丙○○○應就前項金
    額分別與被告丁○○、戊○○、乙○○負連帶給付責任之範
    圍內為有理由，自應予以准許，其逾此範圍外則屬無據，自
    應予以駁回。
五、據上論結：本件原告之訴為一部有理由，一部無理由，合依
    民事訴訟法第79條、第85條第1、2項，判決如主文。
中    華    民    國    95    年    5     月    18    日
                  民事第五庭   法   官  郭宜芳
正本係照原本作成。
如不服本判決，應於送達後20日內，向本院提出上訴狀並表明上
訴理由，如於本判決送達前提起上訴者，應於判決送達後10日內
補提上訴理由書（須附繕本）。
中    華    民    國    95    年    5     月    18    日
                                書記官  劉法萱


司法院資訊處製作；財團法人民間司法改革基金會備份。
